臺灣臺中地方法院民事判決　九十三年度婚字第七九○號
　　原　　　告　甲○○
　　被　　　告　乙　○
右當事人間請求離婚事件，本院於民國九十三年六月十七日言詞辯論終結，判決如左
：
    主      文
准原告與被告離婚。
訴訟費用由被告負擔。
    事　　實
甲、原告方面：
  一、聲明：如主文所示。
  二、陳述：
  (一)兩造於民國六十九年十二月十三日結婚，婚後育有子女何明軒、何美儀二人，
      然因兩造感情不睦，經常發生爭吵，遂於八十四年三月間協議分居，迄今已逾
      九年，兩造早已形同陌路，實無復合之可能。又被告在外積欠多家銀行信用卡
      款項及民間借款，時常有討債公司人員至原告住處索討被告積欠之款項，或以
      電話騷擾、恐嚇原告，致原告家人擔心害怕，影響原告家人之生活安寧，兩造
      間實以難期夫妻間共同生活之圓滿和諧，兩造間婚姻已發生破綻，爰依民法第
      一千五十二條第二項規定請求離婚。
  (二)對被告抗辯之陳述：因被告及其妹妹欲賣掉娘家之房屋，原告從旁協助處理房
      屋買賣事宜，並非如被告所述係原告變賣被告娘家房屋。另原告搬離家後，被
      告曾與原告共同生活一年多，嗣因吵架，被告始搬出原告住處。至於兩造分居
      後，雖知道彼此之住處及電話，但均未主動聯絡過。
  三、證據：提出戶籍謄本二份、存證信函一份、台中市北區大湖里里長證明書一份
      、被告之銀行催款函三份（均為正本），及戶口名簿影本一份為證，並聲請訊
      問證人何明軒、何美儀。
乙、被告方面：
  一、聲明：原告之訴駁回。
  二、陳述：兩造原共同居住於被告娘家，因原告將該房屋變賣後搬離至一間洗衣店
      內，因該住處空間狹小，被告始未共同居住，致兩造分居迄今。而兩造分居後
      ，被告雖曾因兩造所生之女何美儀發生車禍，及因子女助學貸款乙事，與原告
      聯繫，惟除此之外，兩造雖知彼此之住處及電話，均未曾主動與他方聯絡。至
      原告提出本件訴訟，實係因被告負債之故。
  三、提出存證信函一份、子女何美儀學校通訊錄名冊一份、原告九十一年及九十二
      年度綜合所得稅結算申報所得資料參考清單各一份（均為影本）為證。
    理　　由
一、原告起訴主張，兩造婚姻關係現仍存續中，而兩造自八十四年三月間起分居，迄
    今已逾九年，且兩造於分居期間，均未主動與他方聯繫，又被告現積欠銀行信用
    卡款費等事實，為被告所不爭執，且有戶籍謄本三份、原告書寫之存證信函一份
    、被告之銀行催款函三份（均為正本），及戶口名簿、被告書寫之存證信函（均
    為影本）各一份為證，復據證人即兩造所生子女何美儀到庭證述：兩造確實經常
    發生爭吵，兩造發生爭吵後，原告攜同何明軒搬出，而伊與被告居住，嗣因伊與
    被告發生衝突，亦搬與原告居住。兩造均知對方之住處，惟互相不往來，而兩造
    自分居後，各自負擔自己及所帶子女之生活費用等語，而子女何明軒亦到庭證述
    ：兩造分居期間，彼此均未聯絡等語（均見九十三年六月十七日筆錄參照）明確
    ，觀之證人何美儀、何明軒在本院單獨訊問令其等充分陳述，在較少權衡利害得
    失或受他人干預下，證述內容大致相符，且證人均為兩造之子女，誼屬至親，所
    為證言當無故為不利一造之證言，而兩造對證人上開之證詞亦不爭執，是證人何
    美儀、何明軒之上開證詞，應堪可採，是原告此部分之主張堪信為真實。
二、按民法第一千零五十二條第二項規定：有前項以外之重大事由，難以維持婚姻者
    ，夫妻之一方得請求離婚，但其事由應由夫妻之一方負責者，僅他方得請求離婚
    。此所謂抽象、相對、一般的離婚原因，亦即破綻主義離婚法之一到達點。而是
    否有難以維持婚姻之重大事由之判斷標準，為婚姻是否已生破綻而無回復之希望
    ，不可單憑原告主觀之標準（即原告已喪失維持婚姻意欲之主觀面加以認定），
    而應依客觀標準，即難以維持婚姻之事實，是否已達處於同一境況，任何人均將
    喪失維持婚姻之意欲程度以決之。且為符合現代多元化社會之需要，使裁判婚姻
    之事由較富彈性，當婚姻破裂時，夫妻已無共同生活之實質時，即得請求離婚，
    但有責配偶，無請求離婚之權利，申言之，如若自己遭致婚姻之破綻時，不得以
    其破綻為理由，恣意訴請離婚。又婚姻如有難以維持之重大事由，於夫妻雙方均
    須負責時，應比較雙方之有責程度，僅責任較輕之一方，得向責任較重之他方請
    求離婚，如雙方之有責程度相同，則雙方均得請求離婚，以符公平 (最高法院八
    十七年台上字第一○四八號、一三○四號及九十年度台上字第一六三九號判決參
    照)。經查：本件原告主張兩造婚後感情不睦，經常發生爭吵，於八十四年三月
    間，因兩造再次發生口角致分居迄今之事實，有如前述，而兩造自分居後迄今，
    已逾九年，在此期間雖知彼此之住處及聯絡方式，卻未曾主動與他方聯繫，衡諸
    常情，若兩造均欲維持雙方之婚姻生活，應勉力為之，惟兩造不僅未曾聯繫對方
    ，對於他方生活亦未加以聞問，兩造間已缺乏互信、互敬、互諒之情，任何人處
    於原告相同地位時，均難期待繼續維持婚姻之意欲。從而，本件兩造分居長達九
    年之期間，雙方互不來往，形同陌路，婚姻關係誠摯相愛之基礎已蕩然無存，婚
    姻所生之破綻已無回復希望，任何夫妻處於同一境況，均將喪失維持婚姻之意欲
    ，應認符合民法第一千零五十二條第二項所稱難以維持婚姻之重大事由 (最高法
    院九十一年台上字第二０二三號判決參照)。依其情事，應認兩造過失程度相同
    。揆諸首揭說明，原告請求離婚，為有理由，應予准許。
三、據上論結，原告之訴為有理由，並依民事訴訟法第七十八條，判決如主文。
中　　　華　　　民　　　國　　九十三　　年　　　六　　　月　　 三十 　　日
                                    臺灣臺中地方法院家事法庭
~B法　　　官　陳學德
右為正本係照原本作成
如對本判決上訴須於判決送達後二十日內向本院提出上訴狀
中　　　華　　　民　　　國　　九十三　　年　　　六　　　月　　 三十 　　日
~B法院書記官
